【裁判字號】    98,交聲,1525
【裁判日期】    980508
【裁判案由】    違反道路交通管理處罰條例聲明異議
【裁判全文】
臺灣臺北地方法院交通事件裁定        98年度交聲字第1511號
原處分機關  臺北市交通事件裁決所
異  議  人
即受處分人  甲○○
上列異議人即受處分人因違反道路交通管理處罰條例案件，對於
臺北市交通事件裁決所於中華民國九十八年三月十三日所為之北
市裁申字第裁22-1AE548501號、22-1AE538030號、22-1AE536347
號、22-1AE534748號、22-1AE531312號、22-1AE527690號、22-1
AE526130號、22-1AE523053號、22-1AE521591號、22-1AE520004
號、22-1AE512830號、22-1AE484435號、22-1AE476411號、22-1
AE463940號、22-1AE462488號、22-1AE444558號、22-1AE439657
號、22-1AE435952號、22-1AE293671號、22-1AE292120號處分（
原舉發通知單案號：第1AE548501號、1AE538030號、1AE536347
號、1AE534748號、1AE531312號、1AE527690號、1AE526130號、
1AE523053號、1AE521591號、1AE520004號、1AE512830號、1AE4
84435號、1AE476411號、1AE463940號、1AE462488號、1AE44455
8號、1AE439657號、1AE435952號、1AE293671號、1AE292120號
）聲明異議，本院裁定如下：
    主  文
原處分均撤銷。
甲○○不罰。
    理  由
一、原處分意旨略以：異議人即受處分人甲○○所有之車牌號碼
    VB7-989號輕型機車，分別於民國九十七年四月十一日起至九
    十七年十月四日止，經臺北市停車管理工程處舉發「在道路
    收費停車處所停車經催繳不依規定繳費」之違規行為共二十
    件（如附表），並予以製單舉發。異議人於收到裁決書後向
    原處分機關臺北市交通事件裁決所提出申訴，經原舉發單位
    調查結果，仍認異議人有上開違規行為，原處分機關乃於九
    十八年三月十三日以北市裁申字第裁22-1AE548501號等二十
    件裁決書，認定異議人違反道路交通管理處罰條例第五十六
    條第二項規定，各裁處新臺幣三百元之罰鍰。
二、聲明異議意旨略以：異議人自九十六年二月間即因案收押於
    臺灣臺北看守所，該段期間內VB7-989號機車之實際使用人
    為其女友黃雅萍，異議人於上述違規期間內均不曾使用該車
    ，故該等交通違規責任自應歸屬於實際使用人黃雅萍等語。
三、按違反道路交通管理事件統一裁罰基準及處理細則第三十六
    條規定：「本條例之處罰，受舉發違反道路交通管理事件之
    被通知人，認為受舉發之違規行為應歸責他人者，應於通知
    單記載之應到案日期前，檢附相關證據及足資辨識、通知應
    歸責人之證明文件，向處罰機關告知應歸責人，處罰機關應
    即另行通知應歸責人到案依法處理。逾期未依規定辦理者，
    仍依本條例各該違反條款規定處罰」。故於逕行舉發違反道
    路交通管理事件之情形，處罰機關得以汽（機）車所有人為
    處罰對象者，當限於舉發通知單已合法送達汽（機）車所有
    人，而汽（機）車所有人未於應到案日期前到案告知違規駕
    駛人身分資料之情形為限。又違反道路交通管理事件統一裁
    罰標準及處理細則第五條明文規定：「處理違反道路交通管
    理事件，有關文書送達之程序，依行政程序法之規定」，而
    「對於在監所人為送達者，應囑託該監所長官為之」，復為
    行政程序法第八十九條明文規定，故對在監所服刑之機車所
    有人送達「舉發違反道路交通管理事件通知單」（以下簡稱
    舉發通知書）或裁決書，即應囑託該機車所有人所在之監所
    長官為之。
四、經查：前揭舉發通知書所載之違規時間係自九十七年四月十
    一日起至同年十月四日止，而異議人於九十六年二月二十六
    日即遭羈押於臺灣臺北看守所，隨後於九十六年四月十三日
    送監執行，迄今仍在臺灣嘉義監獄執行中等情，有臺灣高等
    法院在監在押全國紀錄表一份在卷可稽，足見前揭違規期間
    內，該車號VB7-989號機車之實際使用人確非異議人甚明。
    又原處分機關所提之資料，並無舉發機關在原舉發通知單所
    載之應到日期前，業將舉發通知書送達於異議人當時所在監
    所之紀錄，自無法認定該等舉發通知單已合法送達予異議人
    ，使異議人得於應到案日期前告知實際違規駕駛人姓名、住
    址。原處分機關雖謂，異議人未於不使用該車（即入監服刑
    ）時，向公路監理機關申請牌照繳銷，但異議人當時係遭羈
    押於台灣台北看守所，事出突然，自難預期異議人能於入所
    前申請牌照繳銷，況異議人隨後即繼續服刑迄今，亦難強求
    其可順利辦理牌照繳銷。故原處分機關並未合法送達上述舉
    發通知單，即逕對異議人裁處罰鍰，尚非允當。是本件異議
    人之異議為有理由，應由本院將原處分撤銷，改諭知異議人
    不罰。
四、據上論斷，應依道路交通管理處罰條例第八十七條第二項、
    道路交通案件處理辦法第二十條前段，裁定如主文。
中    華    民    國     98     年    5     月    8   日
                        交通法庭  法  官  游士珺
上正本證明與原本無異。
如不服本裁定，應於裁定送達後5日內向本院提出抗告狀。
                                  書記官  林素霜
中    華    民    國    98    年    5     月    11    日
附表
┌──┬─────┬────┬────┬─────┐
│序號│違規單號  │違規日期│違規時間│違規地點  │
├──┼─────┼────┼────┼─────┤
│1   │1AE548501 │97/10/04│09:31   │洛陽街    │
├──┼─────┼────┼────┼─────┤
│2   │1AE538030 │97/09/25│12:00   │漢口街2段 │
├──┼─────┼────┼────┼─────┤
│3   │1AE536347 │97/09/24│09:24   │洛陽街    │
├──┼─────┼────┼────┼─────┤
│4   │1AE534748 │97/09/23│11:29   │漢口街2段 │
├──┼─────┼────┼────┼─────┤
│5   │1AE531312 │97/09/21│20:10   │漢口街2段 │
├──┼─────┼────┼────┼─────┤
│6   │1AE527690 │97/09/18│09:09   │洛陽街    │
├──┼─────┼────┼────┼─────┤
│7   │1AE526130 │97/09/17│11:25   │漢口街2段 │
├──┼─────┼────┼────┼─────┤
│8   │1AE523053 │97/09/15│09:47   │洛陽街    │
├──┼─────┼────┼────┼─────┤
│9   │1AE521591 │97/09/12│14:10   │洛陽街    │
├──┼─────┼────┼────┼─────┤
│10  │1AE520004 │97/09/11│17:18   │漢口街2段 │
├──┼─────┼────┼────┼─────┤
│11  │1AE512830 │97/09/06│09:33   │洛陽街    │
├──┼─────┼────┼────┼─────┤
│12  │1AE484435 │97/08/16│17:23   │漢口街2段 │
├──┼─────┼────┼────┼─────┤
│13  │1AE476411 │97/08/11│09:36   │洛陽街    │
├──┼─────┼────┼────┼─────┤
│14  │1AE463940 │97/08/02│09:51   │洛陽街    │
├──┼─────┼────┼────┼─────┤
│15  │1AE462488 │97/08/01│13:45   │洛陽街    │
├──┼─────┼────┼────┼─────┤
│16  │1AE444558 │97/07/19│12:57   │洛陽街    │
├──┼─────┼────┼────┼─────┤
│17  │1AE439657 │97/07/16│09:23   │洛陽街    │
├──┼─────┼────┼────┼─────┤
│18  │1AE435952 │97/07/14│09:24   │洛陽街    │
├──┼─────┼────┼────┼─────┤
│19  │1AE293671 │97/04/12│13:28   │漢口街2段 │
├──┼─────┼────┼────┼─────┤
│20  │1AE292120 │97/04/11│15:06   │成都路    │
└──┴─────┴────┴────┴─────┘


司法院資訊處製作；財團法人民間司法改革基金會備份。
